【裁判字號】    97,訴,3445
【裁判日期】    970624
【裁判案由】    清償借款
【裁判全文】
臺灣臺北地方法院民事判決              97年度訴字第3445號
原      告  合作金庫商業銀行股份有限公司
法定代理人  乙○○
訴訟代理人  丙○○
被      告  甲○○
上列當事人間請求清償借款事件，本院於九十七年六月十七日言
詞辯論終結，判決如下：
    主  文
被告應給付原告新台幣柒拾肆萬肆仟肆佰捌拾壹元，及自民國九
十六年一月十三日起至清償日止，按週年利率百分之三點二一計
算之利息，並自九十六年二月十四日起至清償日止，逾期在六個
月以內者，按上開利率百分之十，超過六個月部分，按上開利率
百分之二十計算之違約金。
訴訟費用由被告負擔。
    事  實
甲、原告方面：
一、聲明：如主文所示。
二、陳述：
（一）訴外人柯有聰邀同被告甲○○及訴外人林建成為連帶保證
      人，於民國（以下同）93年4 月13日向原告借款一筆新台
      幣（下同）1,000,000 元整，借款本息計付方式、借款期
      間、利率及清償條件等，均依借據及約定書所載。被告如
      遲延還本或付息時，除仍按約定利率計付遲延利息外，逾
      期在六個月內部份，按本金金額照約定利率百分之10加付
      違約金，逾期超過六個月部份，照前項標準加倍計付。並
      約定被告如有停止或遲延履行全部或一部債務本金時，即
      喪失期限利益，全部債務視為到期。
（二）詎料，被告自96年1 月12日起即未依約付款，迭經催討無
      效，依雙方簽立之約定書條款，渠等已喪失期限利益，全
      部債務視為到期，目前尚欠原告本金744,481 元整及約定
      之利息、違約金未償。為此，原告依消費借貸及連帶保證
      關係請求被告應清償如前開訴之聲明所載之金額。
（三）兩造約定如有涉訟時，合意由  鈞院管轄。
三、證據：提出借據、交易明細表及放款帳務資料查詢單各一件
    為證。
乙、被告方面：伊不爭執有在借據上簽名，但不知道要跟借款人
    負連帶保證責任。並聲明求為駁回原告之訴。
    理  由
甲、程序方面：
一、依約定書第14條約定，兩造就本件訟爭之事項合意以本院為
    第一審管轄法院，參照民事訴訟法第24條規定，本院有管轄
    權，應先敘明。
乙、實體方面：
一、原告起訴主張被告於93年4 月13日以甲○○及林建成為連帶
    保證人，向原告借款1,000,000 元，惟被告自96年1 月12日
    起即未依約還款，依約定書特別商議條款第1 條之約定債務
    視為全部到期，目前尚欠本金744,481 元及如聲明所示之利
    息違約金未清償等前開事實，業據原告提出與所述相符之借
    據、交易明細表及放款帳務資料查詢單等件為證，且被告亦
    不爭執簽名之真實，自堪信原告之主張為真實。被告抗辯不
    知道簽名要負連帶保證責任云云，惟查被告借據簽名位置上
    已載明立約人及連帶保證人，且被告於簽約時已為完全行為
    能力人，衡情於簽約時應已知悉連帶保證責任之文義，是其
    空言為上開所辯，委不足採。
二、按消費借貸之借用人應於約定期限內，返還與借用物種類、
    品質、數量相同之物，民法第478條前段定有明文；又所謂
    連帶保證，係指保證人與主債務人就債務之履行，對於債權
    人各負全部給付之責任者而言，是連帶保證債務之債權人得
    同時或先後向保證人為全部給付之請求（最高法院45年台上
    字第1426號判例、77年台上字第1772號判決參照）。再按遲
    延之債務，以支付金錢為標的者，債權人得請求依法定利率
    計算之遲延利息。但約定利率較高者，仍從其約定利率；當
    事人得約定債務人於債務不履行時，應支付違約金，民法第
    233條第1項、第250條第1項分別定有明文。本件訴外人柯有
    聰以被告為連帶保證人，向原告借款未依約清償，尚積欠如
    主文第一項所示之本金及利息、違約金未清償，揆諸前開說
    明及規定，原告依消費借貸及連帶保證契約請求被告連帶如
    數給付如主文第一項所示金額為有理由，應予准許。
丙、結論：本件原告之訴為有理由，依民事訴訟法第78條，判決
    如主文。
中    華    民    國    97    年    6     月    24    日
                  民事第五庭    法  官  吳佳薇
如對本判決上訴，須於判決送達後20日內向本院提出上訴狀
以上正本係照原本作成。
中    華    民    國    97    年    6     月    24    日
                                書記官  許博為


司法院資訊處製作；財團法人民間司法改革基金會備份。
